【裁判字號】    92,上易,2016
【裁判日期】    921225
【裁判案由】    業務侵占
【裁判全文】
臺灣高等法院臺中分院刑事判決                  九十二年度上易字第二一六號
    上  訴  人  臺灣臺中地方法院檢察署檢察官
    被      告  甲○○
    選任辯護人  宋永祥
                陳芝荃
右上訴人因被告業務侵占案件，不服臺灣臺中地方法院九十一年度易字第一五二六號
中華民國九十二年八月二十七日第一審判決（起訴案號：臺灣臺中地方法院檢察署九
十年度偵字第二一二五五號），提起上訴，本院判決如左：
    主      文
上訴駁回。
    理      由
一、本案經本院審理結果，認第一審諭知被告甲○○無罪之判決，並無不當，應予維
    持，並引用第一審判決書記載之證據及理由（如附件）。
二、檢察官上訴意旨略以：按著作權法第十一條於八十七年一月二十一日修正公布，
    依該條修正前後之規定比較觀之，舊法僅規定「著作人」，新法另於第二項規定
    「著作財產權」之歸屬。因此，在新法公布施行後，受雇著作之情形，即應區別
    「著作人」與「著作財產權」之概念。亦即，在著作權法第十一條修正公布後，
    原則上受雇人於職務上完成之著作，雖以該受雇人為著作人，但該受雇人並不當
    然享有該項著作之著作財產權。被告任職於遠東銘版工業股份有限公司（下稱遠
    東公司）之期間係自八十四年間自八十九年十二月一日止，依著作權法第一百十
    一條第二款之規定，被告於八十七年一月二十一日前所完成之著作，依修正前著
    作權法第十一條僅規定有「著作人」之情形下，則在未有契約另外約定時，受雇
    人所完成其職務上之著作，依同法第十條規定，以該完成著作之受雇人享有著作
    權當屬無疑。然被告於八十七年一月二十一日著作權法修正施行後，於職務上所
    完成之著作，在未有契約另行約定時，依同條第二項規定，其著作財產權則歸僱
    用人享有。原審僅以卷內並無任何證據顯示被告與遠東公司間，曾有著作權應歸
    遠東公司之特別約定，即遽認被告於遠東公司任職時之設計成果、軟體資料，依
    法應不屬遠東公司，則告訴人丙○○○工業股份有限公司（下稱晶宇公司）縱使
    受讓遠東公司之一切資產及營業，也無從藉以取得此等著作權，而未區別被告於
    遠東公司任職時所完成之著作，係於八十七年一月二十一日之前或之後所完成，
其認事用法，顯非妥適，爰依法提起上訴云云。
三、經查被告一再堅稱：其在遠東公司及晶宇公司任職，所從事之工作均係生產規劃
    ，不是設計開發，且系爭之設計成果、軟體資料等，均係其在下班時間，另行製
    作之成果圖，讓案外人銘德公司製成軟片，再交回遠東公司印刷，與其在遠東公
    司或晶宇公司之業務無關等情。依告訴人所提出之表格（見發查卷第六○至一○
    六頁）僅列有「電腦編號」，惟對於該等電腦編號之內容為何，究竟是否被告基
    於職務上所完成之著作，或告訴人公司享有何種之著作權，均未據提出任何積極
    證據以資證明。況且本件檢察官起訴之事實及引用法條均認被告係犯刑法第三百
    三十六條第二項之業務侵占罪，其所指被告侵占之標的物係設計成果、軟體資料
    （遠東公司圖檔），依此觀之，所稱侵占之客體似指有形之物體，即與著作財產
    權有別。原審所為被告無罪之諭知，並無不合。本件檢察官之上訴，並無理由，
    應予駁回。
四、據上論斷，應依刑事訴訟法第三百七十三條、第三百六十八條，判決如主文。
本案經檢察官乙○○到庭執行職務。
中      華      民      國      九十二      年    十二    月  二十五    日
                臺灣高等法院臺中分院刑事第五庭
                                          審判長法  官  袁  從  楨
                                                法  官  姚  勳  昌
                                                法  官  郭  同  奇
右正本證明與原本無異。
不得上訴。
                                                書記官  陳  玫  伶
中      華      民      國      九十二   年     十二      月   二十五   日
                                                                        Ｉ


司法院資訊處製作；財團法人民間司法改革基金會備份。
